臺灣臺中地方法院刑事判決
111年度金訴字第1579號
公  訴  人  臺灣臺中地方檢察署檢察官
被      告  林天祐





上列被告因詐欺等案件，經檢察官提起公訴（111年度偵字第824
3號），被告於準備程序中就被訴事實為有罪之陳述，受命法官
聽取當事人之意見後，經本院合議庭裁定由受命法官獨任進行簡
式審判程序，判決如下：
    主    文
林天祐犯如附表所示之罪，各處如附表所示之刑。應執行有期徒
刑壹年捌月。未扣案之犯罪所得新臺幣壹仟伍佰元沒收，於全部
或一部不能沒收或不宜執行沒收時，追徵其價額。
    犯罪事實
一、林天祐明知真實姓名年籍不詳暱稱「阿豪」之人所屬詐欺集
    團，係3人以上、以實施詐術為手段，成員間彼此分工犯罪
    階段行為，具持續性、牟利性之結構性組織詐欺集團，竟基
    於參與犯罪組織之犯意，於110年11月2日前某日起，參與本
    案詐欺集團擔任取簿手，負責領取「阿豪」所屬詐欺集團向
    他人收購取得之金融帳戶提款卡等物品。嗣林天祐與「阿豪
    」所屬詐欺集團其他成員即共同意圖為自己不法之所有，基
    於3人以上共同詐欺取財之犯意聯絡，先由不詳詐欺集團成
    員於110年11月1日10時許，以臉書帳號「林琳」向邱璟証收
    購金融帳戶存簿及提款卡，邱璟証即於110年11月1日12時許
    ，前往空軍一號客運站三重站寄交其名下中華郵政帳號000-
    00000000000000號帳戶之存簿及提款卡（邱璟証所涉詐欺犯
    行，另由臺灣臺北地方檢察署偵辦；林天祐所涉詐取邱璟証
    帳戶之行為，另為不起訴之處分），嗣林天祐再依「阿豪」
    之指示，於110年11月2日1時19分許，前往址設臺中市○○區○
    ○○道0段000號之空軍一號客運站中南站領取裝有前揭邱璟証
    存簿及提款卡之包裹，林天祐再將包裹攜往臺中市○區○○○道
    0段000號之星巴克咖啡中正繼光門市交付予「阿豪」，使「
    阿豪」所屬詐欺集團取得邱璟証之存簿及提款卡，林天祐並
    因此獲得新臺幣（下同）1500元之報酬。該詐欺集團不詳成
    員再為下列詐騙行為：
   ㈠於110年11月2日11時許，佯裝係大甲媽祖孤兒院工作人員撥
     打電話予陳佳鈴，並佯稱因作業疏失每個月會自動扣款云
     云，再由另名詐欺集團成員佯裝為國泰世華商業銀行客服
     專員撥打電話予陳佳鈴，佯稱須操作網路銀行解除錯誤設
     定云云，致陳佳鈴陷於錯誤，於110年11月2日20時48分許
     、20時51分許，使用網路銀行轉帳4萬9983元、3萬9123元
     至邱璟証前揭中華郵政帳戶內，旋遭不詳詐欺集團車手持
     該帳戶之提款卡，提領詐欺不法所得後交由集團上游支配
     ，以此方式掩飾、隱匿詐欺犯罪所得之去向。
   ㈡於110年11月2日17時35分許，佯裝係秀泰影城客服人員撥打
     電話予林志伸，並佯稱因系統誤訂電影票會自動扣款云云
     ，再由另名詐欺集團成員佯裝為花旗銀行客服專員撥打電
     話予林志伸，佯稱須操作網路銀行處理錯訂電影票程序云
     云，致林志伸陷於錯誤，於110年11月2日20時51分許、20
     時53分許，使用網路銀行轉帳2萬2985元、6985元至邱璟証
     前揭中華郵政帳戶內，旋遭不詳詐欺集團車手持該帳戶之
     提款卡，提領詐欺不法所得後交由集團上游支配，以此方
     式掩飾、隱匿詐欺犯罪所得之去向。
   ㈢於110年11月2日20時許，佯裝係元樂蛋糕店店員撥打電話予
     王淑麗，並佯稱因作業疏失作錯帳云云，再由另名詐欺集
     團成員佯裝為合作金庫商業銀行客服專員撥打電話予王淑
     麗，佯稱須操作網路銀行測試帳戶云云，致王淑麗陷於錯
     誤，於110年11月2日21時9分許，轉帳1萬1230元至邱璟証
     前揭中華郵政帳戶內，旋遭不詳詐欺集團車手持該帳戶之
     提款卡，提領詐欺不法所得後交由集團上游支配，以此方
     式掩飾、隱匿詐欺犯罪所得之去向。
二、案經林志伸告訴暨臺中市政府警察局第六分局報告臺灣臺中
    地方檢察署檢察官偵查起訴。
    理    由
一、程序暨證據能力之說明：
  ㈠被告林天祐所犯係死刑、無期徒刑或最輕本刑為3年以上有期
    徒刑或高等法院管轄第一審案件以外之罪，其於準備程序期
    日就被訴事實為有罪之陳述（見本院卷第119頁），經受命
    法官告知簡式審判程序之旨，並聽取當事人之意見後，依刑
    事訴訟法第273條之1第1項規定，經合議庭裁定由受命法官
    獨任進行簡式審判程序。又依同法第273條之2、第159條第2
    項等規定，簡式審判程序之證據調查，不受同法第159條第1
    項、第161條之2、第161條之3、第163條之1及第164條至第1
    70條規定之限制，合先敘明。
  ㈡按訊問證人之筆錄，以在檢察官或法官面前作成，並經踐行
    刑事訴訟法所定訊問證人之程序者為限，始得採為證據，組
    織犯罪防制條例第12條定有明文。本案關於證人之警詢筆錄
    ，既非在檢察官或法官面前作成，依上述規定，自不得作為
    認定被告犯組織犯罪防制條例罪名之事證，是證人警詢筆錄
    於認定被告違反組織犯罪防制條例罪名部分並無證據能力。
二、認定犯罪事實之理由及證據：
　㈠訊據被告於偵查及審判中就上開犯罪事實均坦承不諱，核與
    證人邱璟証、陳佳鈴、林志伸、王淑麗於警詢時之證述大致
    相符（見偵卷第23-25、173-174、108-114、147-149頁），
    並有證人邱璟証與詐欺集團成員「林琳」之臉書對話紀錄翻
    拍照片、證人邱璟証之空軍一號客運寄貨單、空軍一號客運
    中南站之監視器畫面翻拍照片、被害人陳佳鈴之匯款交易明
    細、臺中市政府警察局大甲分局大甲派出所受理詐騙帳戶通
    報警示簡便格式表、金融機構聯防機制通報單、告訴人林志
    伸之匯款交易明細、內政部警政署反詐騙諮詢專線紀錄表、
    臺北市政府警察局中山分局中山一派出所受理詐騙帳戶通報
    警示簡便格式表、金融機構聯防機制通報單、被害人王淑麗
    之匯款交易明細、內政部警政署反詐騙諮詢專線紀錄表、臺
    北市政府警察局中正第一分局忠孝東路派出所受理詐騙帳戶
    通報警示簡便格式表、金融機構聯防機制通報單、證人邱璟
    証之中華郵政帳號000-00000000000000號帳戶存款交易明細
    在卷可查，足認被告之自白與事實相符，堪以採信（惟前揭
    證人警詢筆錄，並不得作為認定被告犯組織犯罪防制條例罪
    名之事證，已如上述，是本院認定被告違反組織犯罪防制條
    例時，不採證人警詢筆錄為證，惟縱就此予以排除，仍得以
    其餘證據作為被告自白外之補強事證，自仍得認定被告上開
    參與犯罪組織犯行）。
　㈡被告前因於99年間擔任提款車手之詐欺案件，經本院107年度
    易字第3515號判決處有期徒刑5月確定；又因於109年間提供
    自己名下帳戶予詐欺集團作人頭帳戶之幫助詐欺案件，經本
    院110年度金簡字第89號判決處有期徒刑5月，併科罰金1萬
    元，有臺灣高等法院被告前案紀錄表附卷可參，堪認本案並
    非被告首次涉及詐欺集團犯罪。而本案詐欺集團是由「阿豪
    」負責主導，由詐欺集團某不詳成員負責收購人頭帳戶，並
    由被告擔任取簿手領取人頭帳戶資料後，再輾轉將人頭帳戶
    交予本案詐欺集團作為詐欺取財及一般洗錢之工具，待本案
    詐欺集團不詳成員詐欺被害人匯款後，復由其他成員擔任車
    手，提領現款後再將款項繳回本案詐欺集團上手，業據被告
    就其所知工作分配部分於偵查中供述在卷，足見其等行為係
    需由多人縝密分工方能完成之組織性、集團性犯罪，各角色
    彼此分工，各司其職，參以被告上述前案犯罪紀錄，被告應
    能知悉其所參與之行為，為本案詐欺集團詐欺取財及一般洗
    錢全部犯罪計劃之一部分行為，且對於所參與之本案詐欺集
    團係三人以上，以實施詐術為手段，所組成具有持續性或牟
    利性之有結構性組織，及其等係從事加重詐欺取財、一般洗
    錢等行為均具有認識。
　㈢綜上所述，本案事證明確，被告上揭犯行均堪認定，應依法
    論科。
三、論罪科刑：
　㈠法律構成要件之說明： 
　1.按組織犯罪防制條例第2條規定，所稱犯罪組織，指三人以
    上，以實施強暴、脅迫、詐術、恐嚇為手段或最重本刑逾5
    年有期徒刑之刑之罪，所組成具有持續性或牟利性之有結構
    性組織。前項有結構性組織，指非為立即實施犯罪而隨意組
    成，不以具有名稱、規約、儀式、固定處所、成員持續參與
    或分工明確為必要（最高法院109年台上字第3093號判決意
    旨參照）。經查，被告參與之本案詐欺集團係三人以上，具
    有持續性或牟利性之有結構性組織，業如前述，是其參與本
    案詐欺集團詐欺取財及一般洗錢犯罪計劃之一部分行為，自
    構成參與犯罪組織罪。
　2.按刑法第339條之4第1項第2款規定之立法意旨略以：「本款
    所謂『3人以上共同犯之』，不限於實施共同正犯，尚包含同
    謀共同正犯。」。經查，本案詐欺犯行之參與人員共有被告
    、「阿豪」、取款車手及本案詐欺集團其他成員，足見本案
    共犯確為三人以上，被告行為該當刑法第339條之4第1項第2
    款之要件甚明。
　3.按洗錢防制法業於105年12月28日修正公布，並於106年6月2
    8日施行（下稱新法），本次修法參考國際防制洗錢金融行
    動工作組織（FinancialActionTaskForce，下稱FATF）40項
    建議之第3項建議，並參採聯合國禁止非法販運麻醉藥品和
    精神藥物公約及聯合國打擊跨國有組織犯罪公約之洗錢行為
    定義，將洗錢行為之處置、多層化及整合等各階段，全部納
    為洗錢行為，完整規範洗錢之所有行為模式。不惟就洗錢行
    為之定義（第2條）、前置犯罪之門檻（第3條）、特定犯罪
    所得之定義（第4條），皆有修正，抑且因應洗錢行為定義
    之修正，將修正前同法第11條第1項、第2項區分為自己或為
    他人洗錢罪，而有不同法定刑度，合併移列至第14條第1項
    ，亦不再區分為不同罪責，同處7年以下有期徒刑，併科500
    萬元以下罰金，以求與國際規範接軌，澈底打擊洗錢犯罪。
    從而新法第14條第1項之一般洗錢罪，只須有第2條各款所示
    洗錢行為之一，而以第3條規定之特定犯罪作為聯結為已足
    。申言之，洗錢之定義，在新法施行後，與修正前規定未盡
    相同，因此是否為洗錢行為，自應就犯罪全部過程加以觀察
    ，不僅須行為人客觀上有掩飾或隱匿特定犯罪所得之財物或
    財產上利益之具體作為，主觀上更須具有掩飾或隱匿其犯罪
    所得或變得之財產或財產上利益與犯罪之關聯性，使其來源
    形式上合法化，以逃避國家追訴、處罰之犯罪意思，始克相
    當。過去實務認為，行為人對犯特定犯罪所得之財物或利益
    作直接使用或消費之處分行為，或僅將自己犯罪所得財物交
    予其他共同正犯，祇屬犯罪後處分贓物之行為，非本條例所
    規範之洗錢行為，惟依新法規定，倘行為人意圖掩飾或隱匿
    特定犯罪所得來源，而將特定犯罪所得直接消費處分，甚或
    交予其他共同正犯予以隱匿，或由共同正犯以虛假交易外觀
    掩飾不法金流移動，即難認僅單純犯罪後處分贓物之行為，
    應仍構成新法第2條第1或2款之洗錢行為（最高法院108年台
    上字第3086號判決意旨參照）。經查，本案由被告出面領取
    人頭帳戶者提供之帳戶資料後，再輾轉將人頭帳戶交予本案
    詐欺集團作為詐欺取財及一般洗錢之工具，使詐欺贓款因此
    難以追查金流去向，被告與其共犯已符合「處置」犯罪所得
    之要件，而應構成一般洗錢罪。
　㈡核被告就附表編號1部分，係犯組織犯罪防制條例第3條第1項
    後段之參與犯罪組織罪、刑法第339條之4第1項第2款之三人
    以上共同詐欺取財罪及洗錢防制法第14條第1項之一般洗錢
    罪；就附表編號2、3部分，均係犯刑法第339條之4第1項第2
    款之三人以上共同詐欺取財罪及洗錢防制法第14條第1項之
    一般洗錢罪。
　㈢被告雖未參與實施詐術或提領贓款之行為，惟其所參與之行
    為，仍為本案詐欺集團完成犯罪計畫不可或缺之重要環節，
    而屬本案加重詐欺取財罪之犯罪構成要件行為，堪認被告與
    本案詐欺集團之成員間，均具有犯意聯絡及行為分擔，自應
    共同負整體責任，而論以共同正犯。又被告僅係參與犯罪組
    織，並非本案詐欺集團犯罪組織之發起、主持、操縱或指揮
    之人，已如前述，是其僅係朝同一目標共同參與犯罪實行之
    聚合犯，為必要共犯，附此敘明。
　㈣被告就附表編號1部分，係以一行為同時觸犯參與犯罪組織罪
    、三人以上共同詐欺取財罪及一般洗錢罪；就附表編號2、3
    部分，則均係以一行為同時觸犯三人以上共同詐欺取財罪及
    一般洗錢罪，均為想像競合犯，依刑法第55條前段規定，應
    各從一重論以三人以上共同詐欺取財罪處斷。
　㈤被告前因偽造文書、詐欺等案件，經法院判處有期徒刑1年2
    月、3月、9月（2罪）、2月（2罪）、2月、5月、1年6月、1
    年4月、6月（2罪）、2月、2月、5月（2罪）、3月、4月（2
    罪）、5月，並經本院108年度聲字第4655號裁定應執行有期
    徒刑7年9月，於106年1月23日假釋出監，於109年7月15日保
    護管束期滿未經撤銷假釋，視為執行完畢等情，為被告於審
    理中不爭執之事項（見審判筆錄第10頁），被告竟於上開罪
    刑執行完畢後之5年內，故意犯本案有期徒刑以上之各罪，
    均為累犯，經依司法院釋字第775號解釋意旨，參酌被告對
    於刑罰之反應力係屬薄弱，審以其適用累犯加重其刑後，並
    未有所受刑罰超過其所應負擔罪責之情形，爰依刑法第47條
    第1項規定，分別加重其刑。
　㈥按犯第3條之罪，偵查及審判中均自白者，減輕其刑，組織犯
    罪防制條例第8條第1項定有明文。又按犯前2條之罪，在偵
    查或審判中自白者，減輕其刑，洗錢防制法第16條第2項亦
    有明定。經查，被告就上開參與犯罪組織及一般洗錢犯行，
    於偵查及審判中均自白犯行，依上開規定原應減輕其刑，惟
    被告本案均係從一重之三人以上共同詐欺取財罪，則就被告
    此部分想像競合輕罪得減刑部分，由本院於後述量刑時一併
    衡酌。
　㈦爰審酌被告正值壯年，不思依循正途獲取穩定經濟收入，竟
    貪圖不法錢財，參與本案詐欺集團犯罪組織，並與其他成員
    共犯詐欺取財及一般洗錢犯行，使偵查機關難以追查金流狀
    況，危害社會治安，亦有損社會大眾人際交往之信賴感，其
    價值觀念顯有偏差，所為殊值非難；被告犯後雖始終坦承犯
    行，而就一般洗錢及參與犯罪組織有上述自白情形，態度尚
    可，然考量被告於93年起即因詐欺案件，經臺灣彰化地方法
    院94年度簡字第37號判決處有期徒刑5月，其後復有多件詐
    欺、偽造文書案件經判處罪刑之紀錄（累犯部分於量刑事由
    不再重複審酌），竟一犯再犯，毫無悔意，自不宜輕縱，另
    酌以其參與本案詐欺集團之時間、擔任之角色、本案參與情
    形及被害人所匯款項金額等犯罪情節；兼衡其審理中自述國
    中畢業之智識程度、未婚，經濟情況尚可等一切情狀，分別
    量處如附表所示之刑，並衡酌其所犯各罪侵害法益之異同、
    對侵害法益之加重效應及時間、空間之密接程度，而為整體
    評價後，定應執行刑如主文所示。
四、沒收部分：
  ㈠按犯罪所得，屬於犯罪行為人者，沒收之；前2項之沒收，於
    全部或一部不能沒收或不宜執行沒收時，追徵其價額，刑法
    第38之1第1項前段、第3項分別定有明文。次按共同正犯各
    成員內部間，對於不法利得分配明確時，固應依各人實際分
    配所得沒收；然若共同正犯成員對不法所得並無處分權限，
    其他成員亦無事實上之共同處分權限者，自不予諭知沒收；
    而共同正犯各人實際上有無犯罪所得，或其犯罪所得之多寡
    ，應由事實審法院綜合卷證資料及調查所得認定之。經查，
    被告於審理中供承就本案犯行領得1500元報酬，且未扣案，
    應依刑法第38條之1第1項前段、第3項規定，諭知沒收，並
    於全部或一部不能沒收或不宜執行沒收時，追徵其價額。
  ㈡次按犯洗錢防制法第14條之罪，其所移轉、變更、掩飾、隱
    匿、收受、取得、持有、使用之財物或財產上利益，沒收之
    ；犯第15條之罪，其所收受、持有、使用之財物或財產上利
    益，亦同，洗錢防制法第18條第1項定有明文。惟因洗錢行
    為之標的是否限於行為人者始得宣告沒收，法無明文，是倘
    法條未規定「不問屬於犯罪行為人與否均沒收」時，自仍以
    屬於被告所有者為限，始應予沒收。經查，本案告訴人等匯
    入之款項，業經詐騙集團車手提領後交付予其他詐欺集團成
    員，已如前述，足見該款項非屬被告所有，亦無證據證明被
    告就該等款項具有事實上管領、處分權限，揆諸前揭說明，
    自無從就告訴人遭詐欺之款項，依洗錢防制法第18條第1項
    或刑法第38條之1第1項前段之規定對被告宣告沒收，併此敘
    明。　　　　
據上論斷，應依刑事訴訟法第273條之1第1項、第299條第1項前
段，判決如主文。
本案經檢察官王靖夫提起公訴，檢察官陳怡廷到庭執行職務。
中　　華　　民　　國　　111 　年　　11　　月　　2　　日
                    刑事第九庭  法  官  黃光進
以上正本證明與原本無異。
如不服本判決應於收受送達後20日內向本院提出上訴書狀，並應
敘述具體理由；其未敘述上訴之理由者，應於上訴期間屆滿後20
日內向本院補提理由書（均須按他造當事人之人數附繕本）「切
勿逕送上級法院」。
告訴人或被害人如不服判決，應備理由具狀向檢察官請求上訴，
上訴期間之計算，以檢察官收受判決正本之日起算。
　　　　                        書記官  林鈺娟
中　　華　　民　　國　　111 　年　　11　　月　　2　　日
附表
編號 犯罪事實 宣告刑  1 犯罪事實一之㈠所示犯行 林天祐犯三人以上共同詐欺取財罪，累犯，處有期徒刑壹年肆月。  2 犯罪事實一之㈠所示犯行 林天祐犯三人以上共同詐欺取財罪，累犯，處有期徒刑壹年參月。  3 犯罪事實一之㈠所示犯行 林天祐犯三人以上共同詐欺取財罪，累犯，處有期徒刑壹年貳月。 

【附錄論罪科刑法條】
組織犯罪防制條例第3條第1項
發起、主持、操縱或指揮犯罪組織者，處3年以上10年以下有期
徒刑，得併科新臺幣1億元以下罰金；參與者，處6月以上5年以
下有期徒刑，得併科新臺幣1千萬元以下罰金。但參與情節輕微
者，得減輕或免除其刑。
刑法第339條之4第1項
犯第339條詐欺罪而有下列情形之一者，處1年以上7年以下有期
徒刑，得併科100萬元以下罰金：
一、冒用政府機關或公務員名義犯之。
二、三人以上共同犯之。
三、以廣播電視、電子通訊、網際網路或其他媒體等傳播工具，
    對公眾散布而犯之。
洗錢防制法第14條第1項
有第2條各款所列洗錢行為者，處7年以下有期徒刑，併科新臺幣
5百萬元以下罰金。